【裁判字號】    95,易,437
【裁判日期】    950331
【裁判案由】    詐欺
【裁判全文】
臺灣板橋地方法院刑事判決               95年度易字第437號
聲  請  人  臺灣板橋地方法院檢察署檢察官
被      告  乙○○
上列被告因違反洗錢防制法案件，經檢察官聲請簡易判決處刑（
95年度偵字第327 號），暨移送併案審理（95年度偵字第4693號
），本院認不宜以簡易判決處刑，改依通常程序審理，被告就被
訴事實為有罪之陳述，本院告知被告簡式審判程序之旨，並聽取
當事人之意見後，經合議庭裁定改由受命法官獨任進行簡式審判
程序，本院判決如下：
    主  文
乙○○幫助掩飾因自己重大犯罪所得財物，處有期徒刑參月，如
易科罰金，以佰元折算壹日。犯罪所得財物新臺幣貳仟元沒收
，如全部或一部不能沒收時，以其財產抵償之。
    事  實
一、乙○○依其智識程度，可預見提供自己之帳戶存摺、金融卡
    及密碼等供人使用，可能供他人掩飾因自己重大犯罪所得財
    物或財產上利益，竟仍基於幫助他人掩飾因自己重大犯罪所
    得財物或財產上利益之未必故意，於民國九十三年八月十八
    日某時，前往位於臺北縣新莊市之「中國信託商業銀行北新
    莊分行」（以下簡稱中國信託銀行），開設帳號「0000
    －00－00000－0－0」號活期存款帳戶，並領得該
    帳戶之存摺及金融卡後，復將其先前於「第一商業銀行五工
    分行」（以下簡稱第一銀行）開設之「000－00000
    000000」號帳戶之存摺、金融卡及密碼等物，於同年
    八月間某時，在其位於臺北縣新莊市○○街八二巷四號之三
    住家樓下，以每本存摺新台幣（以下同）一千元之代價，將
    上揭帳戶存摺、金融卡及密碼等交予某姓名、年籍均不詳之
    成年男子使用，而該人實係某詐欺集團之成員，平日即以詐
    欺為常業，於取得乙○○上開帳戶存摺、金融卡及密碼後，
    即由其所屬詐欺集團中真實姓名、年籍均不詳之成年男子，
    先於九十三年八月二十二日十六時許，傳簡訊向柯汶辰佯稱
    ：「親愛的客戶你好，中國信託通知你在二００四年八月二
    十二日，在台中全國電子刷卡消費一七六００元，如有誤請
    撥0000000000或０四—00000000」，柯
    汶辰不疑有異，依指示聯繫後，該人即稱柯汶辰之中國信託
    信用卡遭盜刷，要求柯汶辰持卡至台北市○○○路與敦煌路
    口旁郵局依指示操作變更密碼，致柯汶辰陷於錯誤，於同日
    十七時十八分、二十五分許，接續匯款二萬九千七百八十三
    元、六萬二千六百七十二元，計九萬二千四百五十五元至乙
    ○○所提供之上開中國信託銀行帳戶內；另於九十三年八月
    二十一日二十二時許，以電話向甲○○佯稱：係警政署值班
    人員，其信用卡遭盜刷三萬元，需利用自動櫃員機止付，甲
    ○○不疑有異，持卡至台北市○○○路○段六張郵局依該男
    子指示操作，致甲○○陷於錯誤，竟匯款七萬三千九百九十
    二元至乙○○所提供之上開第一銀行帳戶內。嗣柯汶辰、甲
    ○○發覺受騙始報警處理，經警循線查知上情。
二、案經柯汶辰、甲○○告訴臺北市政府警察局大同分局報告台
    灣高雄地方法院檢察署呈請臺灣高等法院檢察署檢察長核轉
    臺灣板橋地方法院檢察署檢察官聲請簡易判決處刑，暨移送
    併案審理，本院認不宜以簡易判決處刑，改依通常程序審理
    ，經合議庭裁定改依簡式審判程序審理。
    理  由
壹、程序部分：
    查本件被告乙○○所為並非死刑、無期徒刑、最輕本刑為三
    年以上有期徒刑之罪或高等法院管轄第一審案件，而其於準
    備程序進行中，被告先就被訴事實為有罪之陳述，經法官告
    知簡式審判程序之旨，並聽取公訴人及被告之意見後，本院
    認適宜改依簡式審判程序進行，爰依刑事訴訟法第二百七十
    三條之一第一項、第二百八十四條之一規定，由本院合議庭
    以裁定由受命法官獨任進行簡式審判程序，合先敘明。
貳、實體部分：
一、上揭犯罪事實，業據被告乙○○於本院審理時坦承不諱，並
    有證人柯汶辰、甲○○、游鴻鈞於警詢中證述及中國信託銀
    行、第一銀行之開戶資料及存提款分類帳等資料附卷可稽，
    被告上開自白查與事實相符，堪予採信。是本件事證明確，
    被告犯行洵堪認定，應予依法論科。
二、按幫助犯之成立，主觀上行為人須有幫助故意，客觀上須有
    幫助行為，意即需對於犯罪與正犯有共同之認識，而以幫助
    之意思，對於正犯資以助力，而未參與實施犯罪之行為者而
    言，最高法院七十五年度臺上字第一五０九號、八十八年度
    臺上字第一二七０號判決意旨可資參照。查被告乙○○將其
    所有之中國信託銀行、第一銀行帳戶存摺、金融卡及密碼等
    物交付予不詳姓名年籍之成年男子所屬之常業詐欺犯罪集團
    用以誘騙被害人匯入金錢，顯係基於幫助該犯罪集團掩飾犯
    常業詐欺所得財物之犯意，且所為提供帳戶之行為非屬前開
    洗錢犯行之構成要件行為，足見被告係以幫助他人犯罪之意
    思，而參與犯罪構成要件以外之行為。是核被告乙○○所為
    ，係犯刑法第三十條第一項前段、洗錢防制法第九條第一項
    之幫助掩飾因自己重大犯罪所得財物罪。聲請意旨雖認被告
    上開犯行，係犯刑法第三十條第一項、第三百四十條之幫助
    常業詐欺罪嫌，惟公訴人於本院調查、審理時，業已陳述、
    論告本件起訴之事實該當於刑法第三十條第一項前段、洗錢
    防制法第九條第一項之罪，並自行更正起訴法條，本院毋庸
    再變更公訴人起訴之法條，附此敘明。被告乙○○係幫助他
    人犯罪，為幫助犯，爰依刑法第三十條第二項規定減輕其刑
    。又被告於本院審理中自白，應依洗錢防制法第九條第五項
    規定遞減其刑，並依法遞減之。爰審酌被告乙○○提供銀行
    帳戶予詐欺集團，增加被害人尋求救濟之困難，使重大犯罪
    不易查察，兼衡其犯罪之動機、目的、手段、被害人之損失
    達十六萬六千四百四十七元及犯罪後坦承犯行之態度等一切
    情狀，量處如主文所示之刑，並諭知易科罰金之折算標準，
    以資懲儆。末按犯洗錢防制法第九條之罪者，其因犯罪所得
    之財物或財產上利益，除應發還被害人或第三人者外，不問
    屬於犯人與否，沒收之。如全部或一部不能沒收時，追徵其
    價額或以其財產抵償之，洗錢防制法第十二條第一項定有明
    文，故被告出售上開帳戶所得款項二千元（未扣案），不問
    屬於犯人與否，應依洗錢防制法第十二條第一項規定宣告沒
    收之，如全部或一部不能沒收時，以其財產抵償之。
三、至公訴人移送併辦部分與本件犯罪事實相同，為事實上一罪
    ，本院業已審究如上，附此敘明。
據上論斷，依刑事訴訟法第四百五十二條、第二百七十三條之一
、第二百九十九第一項前段，洗錢防制法第九條第一項、第五項
、第十二條第一項，刑法第十一條前段、第三十條第一項前段、
第二項、第四十一條第一項前段，罰金罰鍰提高標準條例第二項
，判決如主文。
本案經檢察官涂永欽到庭執行職務。
中    華    民    國    95    年    3     月    31    日
                  刑事第十八庭  法  官  鄭燕璘
上列正本證明與原本無異。
如不服本判決，應於判決送達後十日內向本院提出上訴狀 (應附
繕本)， 上訴於臺灣高等法院。
                                書記官  陳秀慧
中    華    民    國    95    年    3     月    31    日
附錄本案論罪科刑法條全文：
洗錢防制法第九條第一項：
犯第二條第一款之罪者，處五年以下有期徒刑，得併科新臺幣三
百萬元以下罰金。


司法院資訊處製作；財團法人民間司法改革基金會備份。
